【裁判字號】    95,易,367
【裁判日期】    950726
【裁判案由】    賭博
【裁判全文】
臺灣屏東地方法院刑事裁定               95年度易字第367號
公  訴  人  臺灣屏東地方法院檢察署檢察官
被      告  甲○○
上列被告因賭博案件，經檢察官提起公訴（95年度偵字第2704號
），本院裁定如下：
    主  文
本件公訴駁回。
    理  由
一、按檢察官就被告犯罪事實，應負舉證責任，並指出證明之方
    法。法院於第一次審判期日前，認為檢察官指出之證明方法
    顯不足認定被告有成立犯罪之可能時，應以裁定定期通知檢
    察官補正，逾期未補正者，得以裁定駁回起訴，刑事訴訟法
    第161 條第1 項、第2 項定有明文。考其立法理由，乃為確
    實促使檢察官負舉證責任及防止其濫行起訴，基於保障人權
    之立場，以免被告受不必要之訟累，並節約司法資源之使用
    ，故增設起訴審查機制，篩選嫌疑不充足之案件，使其不能
    進入繁複之審判程序，以儘早免除被告之程序負擔，故關於
    審查之門檻，應以起訴證據是否足認被告有犯罪嫌疑為斷，
    此即刑事訴訟法第251 條第1 項規定「檢察官依偵查所得之
    證據，足認被告有犯罪嫌疑」者，亦即需有「足夠之犯罪嫌
    疑」，而此足夠之犯罪嫌疑雖非達有罪判決所要求之「毫無
    合理懷疑」之確信程度，然仍須依偵查所得之事證判斷，被
    告之犯行「可能獲致有罪判決」而言。
二、又起訴書應記載犯罪事實，亦為刑事訴訟法第264 條第2 項
    第2 款所明文規定，蓋犯罪事實如未記載明確，自亦無從判
    斷檢察官指出證明之方法是否足認被告有成立犯罪之可能。
    而按所謂「犯罪事實」，係指相當於構成要件之具體的事實
    而言，過去我國刑事訴訟法於職權進行主義之思考模式下，
    最高法院25年度上字第662 號判例要旨固謂：「檢察官起訴
    書，依刑事訴訟法第243 條第2 項第2 款所應記載之犯罪事
    實，苟與其他犯罪不致相混，足以表明其起訴之範圍者，即
    使記載未詳，法院不得以其內容簡略而不予受理，本件第一
    審檢察官對於被告等竊盜提起公訴，雖於起訴書內未將被告
    等之行竊日、時、處所及其行為之態樣如何詳予載明，然既
    敘述被告等夥同竊取某人物件，即已表明起訴之範圍，要難
    謂其於犯罪事實並無記載，原審遽認為違背起訴程式，諭知
    不受理，顯屬不合。」，然僅以與其他犯罪不致相混作為犯
    罪事實記載之基準，實過於廣泛，致影響被告防禦權之行使
    ，而頗受批評，嗣因民國92年2 月6 日修正公布之刑事訴訟
    法，基於「被告行使防禦權」之立法目的，在自訴部分，除
    於第320 條第2 項比照同法第264 條第2 項規定修改為：「
    自訴狀應記載下列事項：一、被告之姓名、性別、年齡、住
    所或居所，或其他足資辨別之特徵。二、犯罪事實及證據並
    所犯法條。」外，並於第320 條第3 項增訂「前項犯罪事實
    ，應記載構成犯罪之具體事實及其犯罪之日、時、處所、方
    法。」，職是，本院認為在自訴採強制委任律師代理制度下
    都要求自訴代理人應如此記載犯罪事實，身為公益代表人且
    與律師同具有法律專業之檢察官，更應於該次修法後，對於
    犯罪事實之記載，應載明構成犯罪之具體事實及其犯罪之日
    、時、處所、方法，始足以彰顯制系之一致性，並保障被告
    之防禦權，故上開最高法院25年上字第662 號判例要旨已不
    合時宜自難予以援用。準此，檢察官之起訴書或聲請簡易判
    決處刑書應載明被告構成犯罪之具體事實及犯罪之日、時、
    處所、方法，而非僅記犯罪模式或大綱，否則法院難確定審
    判之對象，亦有害於保障被告的防禦權。再者檢察官對被告
    犯罪事實應負舉證責任，並指出證明之方法，係指檢察官除
    應就被告之犯罪事實負提出證據之責任外，並應負說服之責
    任，使法官確信被告犯罪構成事實之存在。而法院於第一次
    審判期日前，審查檢察官起訴或移送併辦意旨及全案卷證資
    料，依客觀之論理及經驗法則，從刑式上審查，即可判斷被
    告顯無成立犯罪之可能者，如：檢察官指出之證明方法過於
    空泛或僅以被告自白為主要論罪依據，或僅稱有扣押物、照
    片為憑，至於該扣押物或照片何以證明被告之犯罪事實，其
    關連性為何，均未經說明，與上開規定即屬不符（法院辦理
    刑事訴訟案件應行注意事項第95條參照）。
三、本件聲請意旨係以：被告甲○○明知未依電子遊戲場業管理
    條例辦理營利事業登記者，不得經營電子遊戲場業，竟基於
    常業賭博之犯意，自95年2 月間某日起，分別在屏東縣內埔
    鄉龍全村多處不詳地點擺設數目不詳之賭博性電子遊戲機台
    ，而經營電子遊戲場業，供不特定之賭客賭博財物，其賭博
    之方式為賭客以新台幣（下同）10元硬幣為籌碼下注，若押
    中則可獲得倍數不等之分數，賭客可按壓電子遊戲機台上之
    退幣健，以一比一之比率退取現金，若未壓中，賭資即由機
    台沒入歸被告甲○○所有，而為常業賭博之行為。嗣於95年
    3月4 日13時5分許，有沈國清（另案為不起訴之處分）在屏
    東縣內埔鄉○○村○○路442 號住處為警查獲擺放名為「劍
    虎」之電子遊戲機具1 台，沈國清表示該電子遊戲機台係甲
    ○○所寄放，經以證人身分傳訊被告甲○○，被告甲○○乃
    自白上情，因認被告甲○○涉犯刑法第267 條常業賭博罪嫌
    及違反電子遊戲場業管理條例第15條、第22條之罪嫌等語。
四、然查，本件依檢察官聲請簡易判決處刑書意旨，僅認被告甲
    ○○基於常業賭博之犯意，自95年2 月間某日起，分別在屏
    東縣內埔鄉龍全村多處不詳地點擺設數目不詳之賭博性電子
    遊戲機台，供不特定之賭客賭博財物而有常業賭博及違反電
    子遊戲場業管理處罰條例之行為，然對於１、被告甲○○擺
    設賭博性電子遊戲機台之確切地點為何？共擺放在多少處所
    ？２、每一處所各擺放幾台賭博性電子遊戲機具？機台之種
    類名稱為何？３、每一處所擺設賭博性電子遊戲機具之起迄
    時間為何？４、被告甲○○擺放機台之數目及獲利為何？及
    如何認定已構成常業賭博之犯罪事實等各項犯罪構成要件事
    實均未具體指明，是被告甲○○被訴常業賭博之具體事實，
    即屬不明。此外，本件除被告甲○○於偵查中以證人身份所
    為其曾寄放電子遊戲機台在內埔鄉龍泉村3 、4 處，放了3
    、4 個台子，且當時無其他工作之自白外，尚無其他證據方
    法證明被告自白為真實且足認定有常業賭博之事實。又檢察
    官雖以在沈國清位於屏東縣內埔鄉○○村○○路442 號住處
    為警查獲之被告甲○○所有之「劍虎」電子遊戲機具1 台及
    照片為本案之證據，惟沈國清涉犯賭博及違反電子遊戲場業
    管理條例等案件，業經檢察官以沈國清所為該機具僅係被告
    甲○○寄放之供述內容與證人甲○○證述相符，且證人即查
    獲警員謝煥章於偵查時證稱查獲當時機具開關並未開啟等情
    ，於95年5 月10日以95年度偵字第1672號對沈國清為不起訴
    處分，故上開扣案之機具，亦僅能證明係被告甲○○所有之
    物，至被告甲○○於何時（起迄時間）、何地、分別擺設之
    賭博性電子遊戲機具之數量、種類名稱為何、獲利如何等認
    定常業賭博及違反電子遊戲場業管理條例之犯罪事實，檢察
    官皆未具體載明事實及證明方法。揆諸首揭說明，本院認檢
    察官指出之證明方法顯不足認定被告有成立犯罪之可能，於
    第一次審判期日前，即95年6 月15日以裁定通知檢察官應於
    裁定送達後15日內補正「１、被告甲○○擺設賭博性電子遊
    戲機台之確切地點為何、共擺放在多少處所；２、每一處所
    各擺放幾台賭博性電子遊戲機具、機台之種類名稱為何；３
    、每一處所擺設賭博性電子遊戲機具之起迄時間為何；４、
    被告甲○○擺放機台之數目及獲利為何等構成常業賭博之犯
    罪構成要件事實」，該裁定於同年7 月6 日送達於檢察官，
    有送達證書附卷可參。
五、又檢察官雖分別於95年7 月13日、同年7 月14日提出其於95
    年7 月10日傳訊被告甲○○之訊問筆錄及照片4 幀等資料至
    本院，惟觀該次偵訊筆錄及照片之內容，僅係被告甲○○一
    人之供述及指認，且其於偵訊時乃供稱僅有3 台機台，且因
    無人同意其擺設機台而將機台載回其家裡等語，可知被告甲
    ○○對本案並無自白。從而，檢察官對於前開聲請意旨應具
    體指明如何構成常業賭博及違反電子遊戲場業管理條例之犯
    罪事實及證據方法，仍未依本院上開說明補正被告甲○○常
    業賭博之具體犯罪事實及除被告供述以外之證據方法，應認
    檢察官逾期並未補正，是本件依檢察官聲請簡易判決處刑書
    所指之證明方法，顯不足認定被告有成立犯罪之可能，爰由
    本院裁定將本件公訴駁回。
據上論斷，應依刑事訴訟法第161 條第2 項裁定如主文。
中    華    民    國    95    年    7     月    26    日
            刑事第一庭    審判長法  官  潘正屏
                                法  官  曾吉雄
                                法  官  黃聖涵
以上正本證明與原本無異。
檢察官得抗告。
如不服本裁定應於裁定送達後五日內向本院提出抗告書狀敘述抗
告之理由抗告於臺灣高等法院高雄分院。
中    華    民    國    95    年    7     月    26    日
                                書記官  蘇雅慧


司法院資訊處製作；財團法人民間司法改革基金會備份。
